【裁判字號】    94,訴,547
【裁判日期】    950509
【裁判案由】    損害賠償
【裁判全文】
臺灣雲林地方法院民事判決               94年度訴字第547號
原      告  甲○○
訴訟代理人  吳啟銘律師
被      告  美龍交通企業有限公司
法定代理人  丙○○
上列原告與訴外人乙○○間因過失傷害案件，經原告向本院刑事
庭提起損害賠償之附帶民事訴訟，案經刑事庭移送前來，本院於
民國95年4月25日言詞辯論終結，判決如下：
    主  文
原告之訴及假執行之聲請均駁回。
訴訟費用由原告負擔。
    事實及理由
一、原告起訴主張：訴外人乙○○（已於民國94年10月26日死亡
    ）係被告美龍交通企業有限公司（下稱美龍公司）所僱用之
    營業小客車司機，其於92年10月17日晚上9 時許，駕駛車牌
    號碼6C-279號之營業小客車，沿雲林縣土庫鎮○○里○○路
    由北往南方向行駛，途經林森路與成功路之交岔路口時，竟
    無視紅燈而貿然進入上開交岔路口，適有原告騎乘車號MLX-
    821 號重型機車沿成功路由西往東方向行駛而來，致兩車車
    頭在該交岔路口對撞，原告因而受有第一腰椎壓迫性骨折併
    合癒合不良、左脛骨高原骨折等傷害，並受有下列損害：
    醫藥費用支出新台幣（下同）19,338元。依勞工殘廢給付
    標準表，原告所受傷害應屬脊柱遺存顯著畸形獲顯著運動障
    害，為勞工殘廢障害項目第53項，殘障等級為第7 級，給付
    日數為440 日，減少勞動能力之比率為37% ，而原告為42年
    6 月8 日出生，以原告93年8 月3 日可工作起至強制退休年
    齡60歲（102 年6 月7 日）為止，原告共計減少勞動能力期
    間為8 年11月，以平均工資22,000元計算，原告所受減少勞
    動能力損失為73 5,443元。原告自92年10月22日至同年月
    25日止共支出看護費用4,400 元。因傷及脊椎，須購買背
    架及高四腳拐作為復健之用，共支出4,100 元。原告原係
    任職雲林縣土庫鎮公所，為公共服務擴大就業計劃之短期僱
    用工，契約年限自92年8 月4 日至93年1 月27日止，每月薪
    資22,000元，現因本件事故受傷而請假逾30日遭解職，受有
    8 個月薪資之損失，共計176,000 元。原告所有之機車因
    本件事故而毀損，支出修復費用12,410元。原告所受脊椎
    損害後遺症不明，且須長期復建，原告年歲已高，且尚有在
    學中子女待撫養，受有精神上痛苦實屬巨大，爰請求慰撫金
    500,000 元。綜上，原告共計受有1,451,691 元之損害，訴
    外人乙○○既為被告美龍公司僱用之司機，依民法第188 條
    之規定，被告自應負損害賠償責任，為此提起本訴等語。並
    聲明：(一)被告應給付原告1,451,691 元，及自起訴狀繕本
            送達之翌日起至清償日止，按年息百分之5 計算之
            利息。
            (二)原告願供擔保請准宣告假執行。
二、被告則以：訴外人乙○○係向被告租用上開車號6c-279號營
    業小客車，並非被告雇用之員工。且該車租用期間係自92年
    6 月13日起至92年9 月13日止，本件案發時租用期間已期滿
    ，況訴外人乙○○過失責任有無尚有不明，被告無須負任何
    損害賠償責任等語，資為抗辯。
    並聲明：駁回原告之訴。
三、按訴狀送達後，原告不得將原訴變更或追加他訴，但擴張或
    減縮應受判決事項之聲明者，不在此限，民事訴訟法第255
    條第1 項第3 款定有明文。本件原告起訴時請求被告應連帶
    給付2,214,128 元，嗣於本院審理時，減縮請求金額為1,45
    1,691 元，此為減縮應受判決事項之聲明，核與前開規定相
    符，其變更自屬合法，合先敘明。
四、原告主張：訴外人乙○○係受僱於被告公司，是被告公司自
    應依民法第188 條第1 項之規定負損害賠償責任等語，固為
    被告公司所否認，並抗辯：訴外人乙○○之過失責任不明，
    且與訴外人乙○○間僅為租賃關係，僅出租系爭營業小客車
    予乙○○使用而已，且租賃期間已於92年9 月13日屆滿，自
    無賠償之責云云，並提出租賃契約書影本乙份為憑。是本件
    兩造爭執之處在於：(一)訴外人乙○○是否為被告之受僱人？
    (二)訴外人乙○○駕車有無過失？茲分述如下：
四、按受僱人因執行職務，不法侵害他人之權利者，由僱用人與
    行為人連帶負損害賠償責任，民法第188 條第1 條定有明文
    ，此條文所稱之受僱人，係以事實上之僱傭關係為標準，並
    非僅限於僱傭契約所稱之受僱人，凡客觀上被他人使用之服
    勞務而受其監督者均係受僱人（最高法院45年台上字第1599
    號、57年台上字第1663號判例參照）。又按目前在臺灣經營
    交通事業之人，接受他人靠行（出資人以該經營人之名義購
    買車輛，並以該經營人名義參加營運），而向該靠行人（出
    資人）收取費用，以資營運者，比比皆是，此為週知之事實
    ；該靠行之車輛，在外觀上既屬經營人所有，乘客又無從分
    辨該車輛是否他人靠行營運，乘客於搭乘時，只能從外觀上
    判斷該車輛係某經營人所有，該車輛之司機係為該經營人服
    勞務，自應認該司機係為該經營人服勞務，而使該經營人負
    僱用人之責任，以保護交易之安全，此亦有最高法院87 年
    度台上字第86號民事判決可資參照。經查，訴外人乙○○並
    未取得個人經營計程車客運業之資格，乃以被告公司所有之
    系爭車輛及牌照對外營運，是縱其間之租賃關係為真，惟因
    系爭車輛確為被告公司所有，則被告公司對其所轄之車輛，
    自須負指揮管理之責，而與駕駛該車之訴外人乙○○，形成
    監督之關係；且原告自外觀上僅得認定訴外人乙○○駕駛之
    車輛係被告公司所有，訴外人乙○○係為被告公司服勞務，
    就訴外人乙○○與被告公司間內部之法律關係，尚無從判斷
    。依前揭規定及判決意旨，不論訴外人乙○○與被告公司間
    之法律關係為何，租賃期限是否期滿，乙○○肇事時實際上
    是否執行職務，均得認被告公司與訴外人乙○○間確有民法
    第188 條第1 項所規定之僱佣關係存在。則原告主張：被告
    公司應對於原告所受損害負賠償責任等語，於法固無不合。
五、原告雖又主張：訴外人乙○○因未注意車前狀況，且闖越紅
    燈，始於前揭時地撞及原告騎乘機車，使原告受傷等語。惟
    查：
  (一)訴外人乙○○於警訊時均否認有何闖越紅燈之情事，辯稱係
    原告闖越紅燈始肇事等語。另原告於警訊時雖陳稱現場有某
    部車號BK-3116 號之計程車駕駛人可證明訴外人乙○○有闖
    越紅燈之事實，然車號BK-3116 號為銀色之福特六和自用小
    客車，現已報廢等情，業經承辦檢察官調取該車車籍資料查
    詢屬實。而原告又未舉證證明訴外人乙○○有何闖越紅燈之
    事實，其片面主張，尚非可採。
  (二)本件肇事地點位於雲林縣土庫鎮○○路與成功路口，訴外人
    乙○○沿林森路由北往南方向行駛，該路段為雙向六車道，
    原告沿成功路由西往東方向行駛，該路段為雙向四車道。肇
    事後，原告之散落物分佈在林森路南北向車道（即訴外人乙
    ○○之對向車道）之內側車道接近交岔路口南邊之斑馬線，
    原告機車刮地痕自交岔路口南邊斑馬線起沿林森路中央分向
    雙黃線延伸約16.45 公尺長，原告機車則以左側倒置在刮地
    痕之終點，機車車頭塑膠板整個脫落、左方踏腳板缺損一大
    片。被告所駕駛之營業小客車則朝東南方斜放在對向車道外
    側車道與機車道上，右側車道及葉子板些微凹陷，擋風玻璃
    破裂等情，有道路交通事故調查報告表及現場照片附於本院
    94年交易緝字第4 號刑事卷宗所附警訊卷可參，顯見原告與
    訴外人乙○○之撞擊點是在該交岔路口南邊斑馬線中央近分
    向雙黃線處。依原告機車最後停置位置距離撞擊點遠於訴外
    人乙○○之小客車及小客車並無煞車痕等情判斷，訴外人乙
    ○○於警訊辯稱其時速為50公里，並未超過當地速限60公里
    等語，應與事實相符。
  (三)訴外人乙○○之車速既非極快，而原告之機車竟倒置在離碰
    撞地點16.45 公尺遠之處，且訴外人乙○○營業小客車之擋
    風玻璃嚴重破損，足見原告機車通過路口之車速非慢。再參
    以原告肇事前曾飲酒，肇事後其呼氣酒精濃度為每公升0.32
    毫克，且其陳稱進入交岔路口後立即右轉沿林森路行駛時遭
    碰撞，則衡諸常情，兩車應於林森路之慢車道上相碰撞，然
    兩車碰撞地點係在南側斑馬線之中央，已如前述，足見原告
    應係酒後無法安全駕駛，進入交岔路口前亦未減速，而係直
    接自交岔路口之西側衝向訴外人乙○○所駕駛之小客車，是
    故訴外人乙○○縱使立即煞車，恐亦無法避免兩車發生碰撞
    。
  (四)綜上，原告無法舉證證明訴外人乙○○駕駛小客車有何違規
    駕駛之情事，且訴外人乙○○對車禍之突發事件亦無預見防
    範及注意之可能，應無任何過失可言。
六、綜上所述，被告雖為本件肇事司機訴外人乙○○之僱用人，
    然本院審酌前開刑事卷宗內之道路交通事故調查報告表及現
    場照片所示，認訴外人乙○○就本件車禍之發生，應無過失
    。從而，原告依民法第188 條第1 項之規定，請求被告給付
    原告1,451,691 元，及自起訴狀繕本送達被告之翌日起至清
    償日止按週年利率百分之5 計算之遲延利息，即無理由，應
    予駁回。另原告陳明願供擔保聲請宣告假執行部分，因本訴
    經敗訴駁回，其假執行之聲請，已失所依附，應併予駁回。
七、訴訟費用負擔之依據：民事訴訟法第78條。
中    華    民    國    95    年    5     月    9     日
                  民事第二庭    法  官  趙思芸
以上正本係照原本作成
如對本判決上訴，須於判決送達後20日內向本院提出上訴狀
中    華    民    國    95    年    5     月    10    日
                                書記官  朱克文


司法院資訊處製作；財團法人民間司法改革基金會備份。
